臺灣高等法院臺南分院刑事判決　　　　　　　　九十三年度上訴字第三七三號　Ｃ
　　　上　訴　人
　　　即　被　告　丁　○　○
　　　指定辯護人　本院公設辯護人　丙　○　○
右上訴人因強盜等案件，不服臺灣臺南地方法院九十二年度訴字第一三一八號中華民
國九十三年三月廿三日第一審判決（起訴案號：臺灣臺南地方法院檢察署九十二年度
偵緝字第一０一五號、九十二年度偵字第一一一一三號），提起上訴，本院判決如左
：
      主      文
上訴駁回。
      事      實
一、丁○○意圖為自己不法之所有，於民國九十年六月二十四日上午七時許，前往臺
    南縣永康市○○○路十二號二樓「喬登美髮店」之宿舍，開啟大門後，無故侵入
    該宿舍竊取居住該處之林巧蘭所有之現金新臺幣（下同）二萬元、金戒指二只、
    金項鍊一條（後二者金飾約值八千元）及甲○○所有之國際牌ＧＤ九二型行動電
    話一支（序號為000000000000000號）。得手後，丁○○隨即於
    九十年七月二日，持上開行動電話至臺南市○區○○路一七○號不知情之阮淑敏
    經營之中古手機店，假冒張炳宏之名義以三千元之代價出賣上開行動電話，並在
    行動電話買賣切結書上偽造張炳宏之署押二枚（簽名及指印各一枚）後，交付予
    阮淑敏以行使，足生損害於「張炳宏」及阮淑敏管理中古手機買賣紀錄之正確性
    ，而其餘竊得之物亦變賣供己花用。
二、丁○○又基於意圖為自己不法所有之犯意，於九十二年十月十一日晚上十一時十
    五分許，持客觀上足以傷害人之身體具有危險性之螺絲起子，至臺南縣永康市○○街五十四巷八號五樓乙○○之租屋處，撬開大門後無故侵入乙○○之住處，於
    著手欲偷竊乙○○置於書桌抽屜之現金之際，為返家之乙○○當場發現，丁○○
    即奪門而出欲逃跑，乙○○旋即拉住丁○○之手不讓其離去，詎丁○○為脫免逮
    捕，明知強行自五樓樓梯往下逃離，將使乙○○被其拖行而受傷，仍以急速往樓
    下奔跑並用力甩手之強暴方式欲使乙○○鬆手，致乙○○因拖行重心不穩而受有
    左髖部鈍傷、左足踝擦傷等傷害。迄丁○○逃至二樓樓梯轉角處時，為乙○○以
    手頂住其頸部而壓制，適二樓住戶田詠仁因聽見乙○○之呼叫而開門查看，丁○○即趁機掙脫乙○○之壓制進入田詠仁之住處，並自二樓窗戶跳下欲逃逸，惟因
    摔傷而為據報前往處理之司法警察當場查獲，並扣得丁○○所有供竊盜所用之螺
    絲起子乙支。
三、案經甲○○訴由臺南縣警察局移送及乙○○訴由臺南縣警察局永康分局報請臺灣
    臺南地方法院檢察署檢察官偵查起訴。
      理      由
一、訊據上訴人即被告丁○○固坦承於事實欄一之時、地（日間）侵入住宅竊盜及偽
    造文書，暨於事實欄二所示之時地（夜間）侵入住宅行竊等事實，惟矢口否認有
    對乙○○施以強暴之準強盜犯行，辯稱：伊被乙○○發現時隨即要逃跑，乙○○
    抓住伊，伊跑的時候帶動乙○○，結果他重心不穩摔倒，伊並沒有推或者拉乙○○，乙○○的傷係與伊跌倒時所致，非伊之行為造成云云。
二、經查：
  (一)右揭事實一部分及於九十二年十月十一日晚上十一時十五分許，持螺絲起子撬開
    乙○○租屋大門，侵入乙○○之住處欲行竊，於搜尋財物尚未竊得之際，為返家
    之乙○○當場發現，乙○○旋即拉住被告之手不讓其離去，被告欲逃跑仍自五樓
    往樓下奔跑並用力甩手以擺脫乙○○之事實，業據被告丁○○於警詢及偵審中坦
    承不諱，核與被害人甲○○、乙○○於警詢指述之情節相符，復經證人阮淑敏、
    在場目擊之乙○○女友陳靖宜、田詠仁及乙○○（即被害人）分別於警詢及偵審
    中證述明確，並有卷附之行動電話買賣切結書一紙、贓物認領保管單一紙、通聯
    紀錄、內政部警政署刑事警察局指紋鑑定報告一份、奇美醫院出具之診斷證明書
    、贓物照片三張、現場照片十張及扣案之螺絲起子一支可資佐證（永康分局警卷
    第廿四頁至第三四頁；台南縣警察局警卷第二頁、第十頁、第十四頁至第廿七頁
    ），此部分被告自白與事實相符，應可採信。
  (二)辯護意旨雖以：被告為被害人乙○○發覺時，僅係被動的擺脫拉扯，並未積極施
    暴，尚與準強盜罪之當場施以強暴之構成要件不符云云。惟按刑法第三百二十九
    條之準強盜罪，係以竊盜或搶奪，因防護贓物，脫免逮捕或湮滅罪證，而當場施
    以強暴脅迫者為構成要件。而所謂強暴，謂直接或間接對於人之身體施以暴力，
    壓制被害人之抗拒，或使被害人處於不能抗拒之狀態（最高法院八十二年度台上
    字第三八四二號判決可資參照）。參諸被告在具有高度致人受傷風險之樓梯處，
    明知被害人追出意在逮捕且已抓住其手臂，二人處於如此危險之環境，隨時可能
    因其加速往下逃跑之行為而致被害人受傷甚或摔落樓梯，仍不顧其安危加速跑下
    樓梯，並用力甩手，其行為之危險性，實與駕駛動力交通工具，拖行被害人之強
    度無異，難謂非屬強暴之行為。
  (三)綜上所述，被告於侵入乙○○之住處竊取財物未遂，為脫免遭被害人乙○○之逮
    捕，竟明知乙○○緊拉住其手臂，且現場之環境具有高度致人於傷之風險，仍全
    力往樓下逃跑並用力甩動手臂以掙脫被害人之箝制，縱其未以推開之方式脫免被
    害人之逮捕，亦無礙於其對被害人施加強暴行為之認定。本件事證已臻明確，其
    犯行均堪認定。
三、按攜帶兇器竊盜，祇須行竊時攜帶兇器為已足，並不以有行兇之意圖為必要。又
    所謂兇器係指足以殺傷生命身體，客觀上具有危險性之器具而言（最高法院七十
    二年度臺上字第七四七七號裁判要旨參照）。查螺絲起子倘用以行兇，足以對人
    之生命、身體造成傷害，依社會通常觀念可作為兇器使用。次按刑法準強盜罪，
    係以竊盜或搶奪為前提，在脫免逮捕之情形，其竊盜或搶奪既遂者，即以強盜既
    遂論，如竊盜或搶奪為未遂，即以強盜未遂論（最高法院六十七年臺上字第二七
    七二號判例、八十九年臺上字第一四０八號判決意旨參照）。是被告於事實欄一
    所為，係犯刑法第三百零六條第一項之無故侵入住宅罪、第三百二十條第一項之
    竊盜罪及同法第二百十六條、第二百十條之行使偽造私文書罪；其於事實欄二所
    為，則係犯刑法第三百二十九條之準強盜罪而有同法第三百二十一條第一項第一
    款、第三款之攜帶兇器於夜間侵入住宅而犯之之情形，應論以同法第三百三十條
    第二項、第一項之加重準強盜未遂罪（被害人受傷係施暴之當然結果，不另論傷
    害罪）。被告先後於行動電話切結書上偽造「張炳宏」之簽名及指印之行為，係
    本於單一犯意接續進行。又其偽造簽名、指印之行為，為其偽造私文書之部分行
    為；而其偽造私文書之低度行為復為其行使偽造私文書之高度行為所吸收；又事
    實欄二部分之無故侵入住宅部分，亦為加重準強盜之犯行所吸收，均不另論罪。
    被告於事實欄一所犯無故侵入住宅、竊盜及行使偽造私文書三罪間，有方法結果
    之牽連關係，應依刑法第五十五條之規定，從一較重之行使偽造私文書罪處斷。
    被告加重準強盜之犯行尚屬未遂，應依刑法第二十六條前段之規定，按既遂犯之
    刑減輕之。被告所為前述行使偽造私文書罪、加重準強盜未遂罪間，犯意各別，
    行為亦殊，應予分論併罰。公訴意旨雖認被告係攜帶足以作為兇器使用之螺絲起
    子於事實欄一所示之時地行竊，其所為應構成刑法第三百二十一條第一項第三款
    之攜帶兇器竊盜罪等語，惟按刑事訴訟法第一百五十六條第二項規定，被告雖經
    自白，仍應調查其他必要之證據，以察其是否與事實相符。立法目的乃欲以補強
    證據擔保自白之真實性；亦即以補強證據之存在，藉之限制自白在證據上之價值
    。而所謂補強證據，則指除該自白本身外，其他足資以證明自白之犯罪事實確具
    有相當程度真實性之證據而言（最高法院七十四年臺覆字第一０號判例意旨參照
    ）。被告雖於偵查中供承：伊有於九十年六月二十四日至臺南縣永康市○○○路
    十二號二樓竊取現金、金飾及行動電話等物品，該處門沒有鎖，伊有拿螺絲起子
    撬開大門進入等語（偵緝字第一０一五號卷第十二頁），惟其復於原審審理時供
    稱：伊至臺南縣永康市○○○路十二號二樓行竊時，並沒有攜帶螺絲起子，當時
    該處大門沒鎖，伊係徒手推開進入等語（原審卷第五四頁），其先後供述不一，
    其於偵查中供述之情節是否與事實相符，即非無疑。參以被害人甲○○於警詢中
    指稱：伊所有之行動電話係於九十年六月二十四日，在臺南縣永康市○○○路十
    二號二樓「喬登美髮店」之宿舍失竊，小偷係直接開鐵門及大門門鎖進入行竊等
    語（臺南縣警察局警卷第一頁背面），足見案發地點之門鎖應無遭螺絲起子撬開
    之跡象。從而，被告於上開時地攜帶螺絲起子行竊之事實除被告不一致之供述外
    ，並無其他積極證據足資佐證，本院依罪疑惟輕原則，自難認被告確有攜帶螺絲
    起子行竊之犯行，公訴意旨漏未斟酌此點，而認其係構成刑法第三百二十一條第
    一項第三款之攜帶兇器竊盜罪，尚有未洽，惟其基本事實同一，法院自應予審理
    ，並變更起訴法條，併此敘明。
四、原審認被告丁○○之罪證明確，因予適用刑法二百十六條、第二百十條、第三百
    零六條第一項、第三百二十條第一項、第三百三十條第二項、第一項、第二十六
    條前段、第五十五條、第五十一條第五款、第二百十九條、第三十八條第一項第
    二款之規定，審酌被告正值壯年，四肢健全、智識正常，竟不思以正當合法方式
    賺錢營生，連續侵入他人住處行竊財物，危害居家安寧，且於遭被害人發現後，
    為脫免逮捕竟對被害人當場施強暴，造成被害人身體之傷害，對社會秩序之危害
    非輕，惟念其犯後承認犯行，深表悔意，所得財物非鉅，態度尚稱良好等一切情
    狀，分別就行使偽造私文書部分量處有期徒刑五月；準強盜部分量處有期徒刑三
    年八月，並定其應執行有期徒刑四年。且敘明卷附之行動電話切結書已由被告偽
    造「張炳宏」之署押後交予阮淑敏，非屬被告所有之物，惟其上之偽造「張炳宏
    」署押二枚（簽名及指印各一枚），為偽造之署押，應依刑法第二百十九條規定
    宣告沒收。另扣案之螺絲起子一支為被告所有供犯罪所用之物，業據被告陳明在
    卷，併依法宣告沒收。本院經核原判決認事用法俱無不合，量刑亦稱妥適，被告
    上訴意旨猶執前詞，否認竊盜未遂後有施暴行為而指摘原判決不當，並無可取，
    為無理由，應予駁回。
據上論結，應依刑事訴訟法第三百六十八條，判決如主文。
本案經檢察官吳忠賢到庭執行職務。
中    華    民    國      九十三      年      八      月      十        日
                                  臺灣高等法院臺南分院刑事第五庭
                                      審判長法官  楊    明    章
                                            法官  顏    基    典
                                            法官  沈    揚    仁
右正本證明與原本無異。
如不服本判決，應於判決送達後十日內向本院提出上訴狀，其未敘述理由者並應於提
出上訴狀後十日內向本院補提理由書（應附繕本)。
                                      法院書記官  李    梅    菊
中    華    民    國      九十三      年      八      月      十        日
附錄法條：
刑法第二百十條：
偽造、變造私文書，足以生損害於公眾或他人者，處五年以下有期徒刑。
刑法第二百十六條：
行使第二百十條至第二百十五條之文書者，依偽造、變造文書或登載不實事項或使登
載不實事項之規定處斷。
刑法第三百零六條：
無故侵入他人住宅、建築物或附連圍繞之土地或船艦者，處一年以下有期徒刑、拘役
或三百元以下罰金。
無故隱匿其內，或受退去之要求而仍留滯者，亦同。
刑法第三百二十條第一項：
意圖為自己或第三人不法之所有，而竊取他人之動產者，為竊盜罪，處五年以下有期
徒刑、拘役或五百元以下罰金。
刑法第三百二十九條：
竊盜或搶奪，因防護贓物、脫免逮捕或湮滅罪證，而當場施以強暴脅迫者，以強盜論
。
刑法第三百三十條：
犯強盜罪而有第三百二十一條第一項各款情形之一者，處七年以上有期徒刑。
前項之未遂犯罰之。
